【裁判字號】    99,台上,3005
【裁判日期】    990520
【裁判案由】    誣告
【裁判全文】
最高法院刑事判決            九十九年度台上字第三００五號
上  訴  人  台灣高等法院檢察署檢察官
被      告  甲○○
上列上訴人因被告誣告案件，不服台灣高等法院中華民國九十七
年六月十八日第二審判決（九十七年度上訴字第一七八九號，起
訴案號：台灣板橋地方法院檢察署九十六年度偵字第二一九五四
號），提起上訴，本院判決如下：
    主  文
上訴駁回。
    理  由
按刑事訴訟法第三百七十七條規定，上訴於第三審法院，非以判
決違背法令為理由，不得為之。是提起第三審上訴，應以原判決
違背法令為理由，係屬法定要件。如果上訴理由書狀並未依據卷
內訴訟資料，具體指摘原判決不適用何種法則或如何適用不當，
或所指摘原判決違法情事，顯與法律規定得為第三審上訴理由之
違法情形，不相適合時，均應認其上訴為違背法律上之程式，予
以駁回。本件檢察官上訴意旨略稱：(一)、被害人乙○○因被告甲
○○之誣告犯行，致遭台灣板橋地方法院以九十四年度訴字第一
五六八號刑事判決，判處有期徒刑七年二月，褫奪公權三年，嗣
該案經原審法院更審後，仍以九十六年度上更(一)字第八四三號刑
事判決，判處被害人有期徒刑七年，褫奪公權三年，並應與被告
共同被追繳新台幣（下同）二十萬八千五百元。而被告本件誣告
犯行僅經判處有期徒刑三月，減為有期徒刑一月又十五日，被害
人所受之傷害與被告被判處之刑度差距甚大，而有輕重嚴重失衡
之情形。(二)、被害人於聲請第一審檢察官上訴之聲請上訴狀內指
稱：「且被告偽證之部分，原審竟未加以追究」等情。而經查被
告在台灣板橋地方法院九十四年度訴字第一五六八號案件，於九
十五年十一月三十日審理中經具結後證稱：「但是不是我簽名」
、「六月十九日的取款條，我真的沒有簽名」、「被告沒有先跟
我說，我不答應」、「我沒有答應被告她」、「但不是我寫的」
、「是被告盜刻的」、「我那時不曉得，我那時忙得不得了，我
那有時間搞這些東西，我又不缺錢」、「被告是偽造的」等情。
則被告該部分有無偽證犯行，及其與被告本件誣告犯行間是否具
有牽連犯裁判上一罪之關係，原審未予審究，有應於審判期日調
查之證據而未予調查之違法。(三)、原審法院九十六年度上更(一)字
第八四三號刑事判決，認被害人與被告共犯貪污治罪條例之罪；
又被告除具狀告訴被害人外，另對梁坑、林清利、陳秋華等人提
出告訴；原審法院另案九十六年度上訴字第三五七０號刑事判決
，維持第一審論處該案被告所犯誣告罪之有期徒刑一年二月，減
為有期徒刑七月之判決，駁回檢察官及該案被告第二審之上訴。
則參照上開各情以觀，原判決維持第一審判處被告有期徒刑三月
，減為有期徒刑一月十五日之判決，駁回檢察官之第二審上訴，
其量刑過輕而顯有未當等語。
惟查：原判決維持第一審論處被告意圖他人受刑事處分，向該管
公務員誣告罪刑之判決，駁回檢察官及被告在第二審之上訴，已
於判決內說明其所憑之證據及其認定之理由。按證據之取捨與證
據之證明力如何，均屬事實審法院得自由裁量、判斷之職權；苟
其此項裁量、判斷，並不悖乎通常一般之人日常生活經驗之定則
或論理法則，又於判決內論敘其何以作此判斷之心證理由者，即
不得任意指摘其為違法，而據為提起第三審上訴之合法理由。原
審綜合卷內各項證據資料，據以認定被告有誣告犯行等情，乃屬
其採證職權之合法行使，不容任意指為違法。又量刑輕重係屬事
實審法院得依職權自由裁量之事項，茍已斟酌刑法第五十七條所
列情狀而未逾法定刑度，即不得遽指為違法。原判決已敘明如何
依刑法第五十七條之規定斟酌被告犯罪之一切情狀，於法定刑內
量處上訴人有期徒刑三月，減為有期徒刑一月又十五日之理由。
上訴意旨執量刑斟酌事項不盡相同之原審法院另案九十六年度上
訴字第三五七０號刑事判決，任意指摘原判決不當，並非有據。
刑事訴訟新制採行改良式當事人進行主義後，檢察官負有實質舉
證責任，法院僅立於客觀、公正、超然之地位而為審判，雖有證
據調查職責，但並無蒐集被告犯罪證據之義務。又刑事訴訟法第
三百七十九條第十款所謂應調查之證據，係指該證據與待證事實
有重要關係，在客觀上有予調查之可能性及必要性而言。被害人
於聲請第一審檢察官提起第二審上訴之聲請上訴狀中，僅泛稱：
……且被告偽證之部分，第一審竟未加以追究（原審卷第十一頁
）云云，而本件起訴書亦僅就被告誣告犯行提起公訴，並未敘及
所謂被告偽證部分之犯行；第一審檢察官於提起第二審上訴之上
訴書中，亦僅指摘第一審判決對被告量刑過輕，並未指稱被告另
涉犯偽證犯行，復未敘明其與本案間有何關聯（原審卷第九頁）
。又檢察官上訴意旨並未陳明其曾就上情聲請原審為如何之調查
，且原審於最後審判期日調查證據完畢開始辯論前，審判長問檢
察官尚有何證據請求調查，檢察官亦答稱：「無」（原審卷第三
十六頁背面）。而本院為法律審，檢察官在本院又為此爭執，自
非依據卷內資料執為指摘之合法上訴第三審理由。檢察官上訴意
旨就原審已調查說明之事項，漫加指摘有查證未盡及量刑過輕之
違法情事云云，均與法律規定得為第三審上訴理由之違法情形不
相適合，其上訴違背法律上之程式，應予駁回。
據上論結，應依刑事訴訟法第三百九十五條前段，判決如主文。
中    華    民    國  九十九  年    五    月   二十   日
                      最高法院刑事第一庭
                          審判長法官  董  明  霈
                                法官  林  茂  雄
                                法官  張  祺  祥
                                法官  陳  東  誥
                                法官  林  錦  芳
本件正本證明與原本無異
                                      書  記  官
中    華    民    國  九十九  年    五    月  二十七  日
                                                      V

司法院資訊處製作；財團法人民間司法改革基金會備份。
